【裁判字號】    90,交易,32
【裁判日期】    900430
【裁判案由】    公共危險等
【裁判全文】
臺灣臺南地方法院刑事判決                            九十年度交易字第三二號
    公  訴  人  臺灣台南地方法院檢察署檢察官
    被      告  甲○○
右列被告因公共危險等案件，經檢察官提起公訴（八十九年度偵字第一二三Ｏ九號）
本院判決如左：
    主  文
甲○○服用酒類，不能安全駕駛動力交通工具而駕駛，處拘役伍拾日，如易科罰金，
以參佰元折算壹日。又因過失傷害人，處有期徒刑參月，如易科罰金，以參佰元折算
壹日。
    事  實
一、甲○○應注意且能注意飲酒後吐氣所含酒精成分超過每公升０‧二五毫克以上者
    ，不得駕車，而疏未注意，於民國八十九年九月十五日飲酒後吐氣所含酒精成分
    已超過每公升０‧二五毫克，並已不能安全駕駛動力交通工具時，仍駕駛車牌號
    碼Ｃ七─八四一三號自用小客車，同日二十時三十五分許，行經南縣永康巿龍橋
    街與龍安路之無號誌交岔路口時，本應注意車輛行至無號誌而無交通警察指揮之
    交岔路口，未劃分幹、支線者，如同為直行車，左方車應暫停讓右方車先行，而
    當時天候良好，雖係夜間，但有照明，視線仍佳，且無其他障礙，顯無不能注意
    之情事，其竟疏於注意，未注意左右來車，且未讓右方車先行，且因酒後操控能
    變差，即貿然進入上述無號誌而無交通警察指揮交岔路口，致撞及由龍安街東向
    西行駛至上開交岔路，由乙○○駕駛車牌號碼Ｃ九─九五九二號自小客車，使乙
    ○○受有頭部外傷之傷害，經交通隊車禍處理小組據報前往處理交通事故時，測
    試甲○○酒精濃度呼氣達每公升０．四四毫克（０．四四ＭＧ＼Ｌ）。
二、案經乙○○訴由台南縣警察局永康分局報請台灣台南地方法院檢查署偵查起訴。
    理  由
一、被告吳甲○○坦承有於右述時、地，酒後駕車肇事，並致告訴人乙○○受傷之過
    失傷害犯行，然否認其飲酒後駕車時，業已達於不能安全駕駛動力交通工具之程
    度，而有何公共危險之犯行，辯稱：伊喝酒後並未影響駕駛能力云云。經查：
    （一）前述過失傷害之犯罪事實，除據被告甲○○於本院審理中坦白承認外，另
          核與告訴人乙○○於警訊時及審理中所指訴之情節相符，又告訴人乙○○
          因本件車禍，而受有如事實欄所載之傷害，亦有財團法人奇美醫院斷證明
          書一紙附卷足憑。
    （二）其次，按車輛行至無號誌而無交通警察指揮之交岔路口，未劃分幹、支線
          者，如同為直行車，左方車應暫停讓右方車先行；而飲用酒類後，其吐氣
          所含之酒精濃度超過每公升０．二五毫克以上者，不得駕車，道路交通安
          全規則第一百零二條第一項第二款及第一百十四條第二款分別定有明文。
          本件被告甲○○駕車於道路上行駛，自應注意上述道路交通安全規則，而
          案發當時，天候晴朗、夜間有照明、路面乾燥無缺陷、道路上未有任何障
          礙物、視距復屬良好等情，則有台南縣警察局道路交通事故調查報告表一
          份在卷可考，據此判斷，客觀上亦無不能注意之情事，被告竟不顧酒後操
          控能力變差，仍駕駛車輛於道路上行駛，且疏於注意，以致肇事，並使告
          訴人乙○○受傷，故被告之前開駕駛行為，顯有過失。況本件經送台灣省
          台南區行車事故鑑定委員會鑑定結果，亦持相同見解，復有該委員會九十
          年三月九日南鑑字第九ＯＯ一六九號函及所附之鑑定意見書一份存卷可佐
          ，此更證明被告駕車肇事致被害人受傷之行為，確有過失無疑。另被告之
          上述駕駛行為，與被害人之傷害結果間，具有相當因果關係，亦屬顯然。
    （三）再者，按酒精使用後對人體之影響，除造成自主神經系統亢奮，與認知功
          能之暫時性缺損外，與駕駛能力有關者，為對於移動景物的追蹤能力、經
          強光照射後恢復視力，及監視四周的注意力等，而此三種能力在夜間駕車
          尤其重要，許多人飲酒後因沒有可自覺的生理反應，以致腦部功能已缺損
          而仍不自知照常開車，此乃許多酒後駕車造成意外事故之主因之一（台北
          醫學院附設醫院精神科蔡尚穎主任論文「酒精對人體生理與行為之影響」
          參照），亦為刑法修正增訂第一百八十五條之三之立法理由。次按，許多
          研究指出呼氣酒精濃度達每公升０．二五毫克以上或血液中酒精濃度達０
          ．０五﹪（五０mg/dl） 以上，將使其複雜技巧障礙、駕駛能力變壞肇事
          率比未飲酒時高二倍（參見司法院第四十五、第四十六期司法業務研究會
          研究專輯刑事法律專題研究（十七）第三０七頁，中央警察大學交通學系
          暨交通管理研究所蔡中志——對飲酒不能安全駕駛之執法研究）。另道路
          交通安全規則第一百十四條第二款規定，汽車駕駛人飲酒後吐氣所含酒精
          濃度超過每公升０．二五毫克以上者，不得駕車，即是基於酒精對人體中
          樞神經系統有麻醉作用，為維護安全駕駛，而為之禁止規定。又刑法第一
          百八十五條之三所稱服用酒類或其他相類之物，不能安全駕駛動力交通工
          具之公共危險條款，則屬抽像危險犯之規定，此種抽象危險犯係伴隨飲酒
          過量駕車之行為而當然成立。換言之，只需客觀上有此種行為出現，危險
          即視為存在，是否果真肇事，並不影響公共危險罪責之成立，然如確實因
          之駕車肇事，其刑責之明顯性，自更不待言。再參考德國、美國之認定標
          準，對於酒精濃度呼氣已達每公升０．五五毫克或血液濃度達０．一一％
          以上，肇事率為一般正常人之十倍，認為已達「不能安全駕駛」之標準；
          至於上揭數值以下之行為，如輔以其他客觀事實得作為「不能安全駕駛」
          之判斷，亦認為應依刑法第一百八十五條之三之規定移送法辦處以刑罰，
          此有法務部八十八年五月十八日法八八檢字第００一六六九號函可資參照
          。
    （四）經查，被告甲○○於上述時、地，酒後駕車肇事之事實，除據其供認屬實
          外，其駕車肇事後，經警測得其吐氣之酒精濃度為每公升０．四四毫克，
          亦有吐氣酒精濃度測試報告表一紙在卷可按，該數值雖尚未達法務部所定
          之每公升０．五五毫克之標準，惟已超過每公升０．二五毫克以上，依前
          開說明可知，被告業有複雜技巧障礙，且駕駛能力變壞之情形，而依前述
          道路交通安全規則之規定本不得駕車，被告竟無視上開規定，猶駕車外出
          ，嗣後並因酒後操控能力變差，致撞及告訴人乙○○，足證被告當時之注
          意力已無法集中，飲酒後確已影響其判斷力及肢體協調能力，故被告酒後
          駕車當時，業已達於不能安全駕駛動力交通工具之程度甚明。被告所辯，
          應係犯後畏罪卸責之詞，不足採信。此外，復有台南市警察局處理交通事
          故紀錄表、交通事故現場勘驗圖、現場及車損照片八張存卷可考，是本件
          事證已臻明確，被告之上開犯行，均堪認定。
二、核被告甲○○酒後駕車之行為，係犯刑法第一百八十五條之三重大違背安全駕駛
    罪。又過失傷害人，係犯同法第二百八十四條第一項前段過失傷害罪，兩罪最質
    不同，應分論併罰，被告酒醉駕車肇事致人受傷，應依道路交通管理處罰條例第
    八十六條第一項規定，加重其刑。本院爰審酌被告犯罪之動機、目的、手段、其
    品性及智識程度、酒後駕車肇事犯罪所生危害非輕及犯罪後未能賠償被害人等一
    切情狀，分別量處如主文所示之刑，均諭知易科罰金之折算標準，以示懲儆。
據上論斷，應依刑事訴訟法第二百九十九條第一項前段、刑法第二百八十四條第一項
前段、第一百八十五條之三、第四十一條第一項前段、道路交通管理處罰條例第八十
六條第一項、罰鍰提高標準條例第一條前段、第二段判決如主文。
本案經檢察官李宗榮到庭執行職務。
中      華      民      國    九十      年      四      月     三十     日
                              臺灣臺南地方法院交通法庭
                                  法  官    田  幸  艷
右正本證明與原本無異。
如不服本判決，應於判決送達後十日內向本院提出上訴狀( 應附繕本 )。
                                  書記官    陳  玉  芬
中      華      民      國    九十      年      四      月     三十     日
附錄本案論罪科刑法條全文：
刑法第一百八十五條之三
  服用毒品、麻醉藥品、酒類或其他相類之物，不能安全駕駛動力交通工具而駕駛者
  ，處一年以下有期徒刑、拘役或三萬元以下罰金。
刑法第二百八十四條第一項：
  因過失傷害人者，處六月以下有期徒刑、拘役或五百元以下罰金，致重傷者，處一
  年以下有期徒刑、拘役或五百元以下罰金。


司法院資訊處製作；財團法人民間司法改革基金會備份。
